臺灣高等法院花蓮分院刑事裁定　　　　　111年度毒抗字第6號
抗　告　人　
即　被　告　楊明華



上列抗告人因聲請強制戒治案件，不服臺灣臺東地方法院民國
110年12月21日裁定(110年度毒聲字第297號)，提起抗告，本院
裁定如下：
    主  文
抗告駁回。
    理  由
一、原裁定意旨略以：抗告人即被告楊明華(下稱抗告人)因施用
    第二級毒品甲基安非他命，經原審以110年度毒聲字第185號
    裁定將其送觀察、勒戒後，經法務部矯正署臺東看守所(下
    稱臺東看守所)附設勒戒處所認有繼續施用毒品之傾向，有
    該所民國110年12月9日東所衛字第11030002740號函暨所附
    「法務部矯正署臺東看守所附設勒戒處所有無繼續施用毒品
    傾向證明書」(下稱「施用傾向證明書」)及「有無繼續施用
    毒品傾向評估標準紀錄表」(下稱「評估紀錄表」)各1份附
    卷可稽。經核全案卷證，認聲請人之聲請於法並無不合，應
    予准許。爰依毒品危害防制條例(下稱毒品條例)第20條第2
    項後段之規定，裁定令抗告人入戒治處所施以強制戒治，其
    期間為6個月以上，至無繼續強制戒治之必要為止，但最長
    不得超過1年等語。
二、抗告意旨略以：有無繼續施用傾向評估標準關於「前科紀錄
    」的評分項目已有所調整，伊之分數應予調降，請法官依新
    標準重新判斷等語。
三、本院之判斷
(一)毒品條例業於109年1月15日修正公布，同年7月15日生效。
    修正後毒品條例第35條之1第1款規定：「本條例中華民國
    108年12月17日修正之條文施行前犯第10條之罪之案件，於
    修正施行後，依下列規定處理：一、偵查中之案件，由檢察
    官依修正後規定處理。」是犯同條例第10條之罪者，不論犯
    罪時間係修正前、後，均應依新法規定處理。又修正後毒品
    條例第20條第3項規定，犯第10條之罪於觀察、勒戒或強制
    戒治執行完畢釋放後，3年後再犯第10條之罪者，適用本條
    前2項之規定。上開所謂「3年後再犯」，只要本次再犯（不
    論修正施行前、後）距最近1次觀察、勒戒或強制戒治執行
    完畢釋放，已逾3年者，即該當之，不因其間有無犯第10條
    之罪經起訴、判刑或執行而受影響（最高法院109年度台上
    大字第3826號裁定參照）。查，抗告人於104年間，因施用
    毒品案件，經法院裁定觀察、勒戒後，於104年8月11日因無
    繼續施用傾向執行完畢出所，經臺灣臺東地方檢察署檢察官
    於104年8月10日以104年度毒偵字第223號為不起訴處分確定
    。抗告人本案施用毒品犯行係109年3月8日所為，與前揭觀
    察、勒戒執行完畢，相距已逾3年，且期間均再無觀察、勒
    戒或強制戒治等情，有臺灣高等法院被告前案紀錄表、在監
    在押紀錄表及法務部矯正簡表在卷足憑，揆諸前揭說明，本
    案應回歸適用觀察、勒戒及強制戒治之規定。是故，本件檢
    察官於毒品條例修正施行後，依修正後毒品條例第20條之規
    定先後聲請觀察、勒戒及強制戒治，原審法院循修正後規定
    及前揭大法庭解釋意旨，分別予以裁准，法律適用核無違誤
    。
(二)其次，為因應毒品條例修正及上開最高法院大法庭解釋意旨
    ，法務部特別洽請衛生福利部協助研修「有無繼續施用毒品
    傾向評估標準」，並經上開2部會機關邀集專家學者及相關
    機關研商後修正後，由法務部於110年3月26日以法矯字第00
    000000000號公布實施。修正後之「評估紀錄表」及「有無
    繼續施用傾向評估標準評分說明手冊」(下稱評分說明手冊)
    自110年3月26日開始實施，除修正「前科紀錄與行為表現」
    之第1題及第3題之計分方式外，其餘皆無修正乙節，有法務
    部上開函文可參。經對照修正前後之評估標準，關於「前科
    紀錄與行為表現」之第1題「毒品犯罪相關司法紀錄」之配
    分，修正前為「每筆10分，總分不設上限」，修正後為「每
    筆(次)5分，總分上限為10分」；第3題「其他犯罪相關紀錄
    」修正前為「每筆2分，總分不設上限」，修正後為「每筆
    (次)2分，總分上限為10分」，有修正前後之「評估紀錄表
    」可佐。
(三)經查，抗告人於執行觀察、勒戒期間，經臺東看守所之醫師
    評定結果，認其總分合計為66分（靜態因子共計49分，動態
    因子共計17分），經評定為「有繼續施用毒品傾向」等情，
    有該所「施用傾向證明書」及「評估紀錄表」各1份附卷可
    稽。觀之本件評估使用之「評估紀錄表」，關於「前科紀錄
    與行為表現」之第1題「毒品犯罪相關司法紀錄」之配分為
    每筆(次)5分，第3題「其他犯罪相關紀錄」之配分為每筆(
    次)2分，2題配分上限均為10分，核與修正後之評分標準相
    符，可知本件評估醫師顯係依110年3月26日修正後之評估標
    準而為判斷，並無抗告意旨所稱仍適用舊評估標準之情事，
    則其據此指摘原裁定不當，難認有理。
四、綜上，本件抗告人執前詞指摘原裁定不當，惟所憑理由悖於
    卷證，其抗告為無理由，應予駁回。
五、據上論斷，爰依刑事訴訟法第412條，裁定如主文。
中    華    民    國   111    年    1     月    22    日
                  刑事庭審判長法  官  林信旭 
                              法  官  顏維助
                              法  官  廖曉萍
以上正本證明與原本無異。
本件不得再抗告。
中    華    民    國   111    年    1     月    22    日
                              書記官  鄧瑞雲